臺灣高等法院刑事判決　　　　　　　　　　　九十二年度上更（二）字第七九四號
　　上　訴　人　臺灣板橋地方法院檢察署檢察官
　　被　　　告　甲○○
　　選任辯護人　葉繼學律師
右上訴人因被告違反毒品危害防制條例案件，不服臺灣板橋地方法院八十六年度訴字
第二七五六號，中華民國八十七年十二月二十四日第一審判決（起訴案號：臺灣板橋
地方法院檢察署八十六年度偵字第九四三八號，起訴同時一併將該署八十六年度偵字
第一三八二五號、第二○一○一號影印卷送審，另移送併辦案號：同署八十六年度偵
字第二一三七一號），提起上訴，判決後，經最高法院第二次發回更審，本院判決如
左：
    主  文
上訴駁回。
    理  由
一、公訴意旨略以：被告甲○○（簡稱被告）基於概括之犯意，自民國（下同）八十
    六年三月底起，至同年四月二十五日止，連續販賣毒品海洛因及化學合成麻醉藥
    品安非他命予林聖忠（違反槍砲彈藥刀械管制條例部分業經判決確定，違反毒品
    危害防制條例部分業經送觀察勒戒），海洛因每次交易價格新臺幣（下同）一萬
    元，安非他命則每次二千元至三千元不等，每次均由林聖忠以號碼000000
    000號（嗣該行動電話號碼為○九二字頭已升碼為○九三二）行動電話或（○
    二）0000000號電話與其聯繫後，被告隨即將海洛因或安非他命送至台北
    縣蘆洲鄉○○路一八八巷一八弄七號二樓林聖忠住處或其他約定地點與之交易，
    嗣於八十六年四月二十五日十四時十分許，在林聖忠上開住處，扣得被告所有之
    電子磅秤一個及塑膠夾鍊袋一百四十個，因認被告涉犯肅清煙毒條例第五條第一
    項之販賣毒品罪及麻醉藥品管理條例第十三條之一第二項第一款之非法販賣化學
    合成麻醉藥品罪嫌。
二、按犯罪事實，應依證據認定之，無證據不得認定犯罪事實，刑事訴訟法第一百五
    十四條第二項定有明文。又按共同被告不利於己之陳述，固得採為其他共同被告
    犯罪之證據，惟此項不利之陳述，須無瑕疵可指，而就其他方面調查，又與事實
    相符，始得採為其他共同被告犯罪事實認定之依據，最高法院四十六年台上字第
    四一九號判例，可資參照。訊據被告堅決否認有何非法販賣海洛因、安非他命之
    犯行，辯稱：伊並未使用000000000號行動電話及（○二）00000
    00號的電話祕書，上開行動電話係伊弟弟林順誠在使用，林順誠被關後，即交
    由伊母親使用，扣案之電子磅秤一個及塑膠夾鍊袋一百四十個，亦非伊所有，伊
    因與林聖忠曾有口角，林聖忠被抓後誣指伊等語。
三、經查，公訴人認被告涉有上揭非法販賣海洛因、安非他命之犯行，無非以林聖忠
    於警訊、偵查中之證述，及扣案之電子磅秤一台及夾鏈袋一百四十個為其論據。
    惟查：（一）、證人即同案被告林聖忠於警訊時雖供稱：「塑膠夾鍊袋及電子磅
    秤係綽號『順泰』（指被告）要去南部，於昨（二十三）日凌晨二、三點左右，
    拿海洛因及安非他命賣給我時，一起拿到我家寄放的」、「我分別向綽號『順泰
    』及綽號『阿川』二人購買過安非他命及海洛因，向綽號『順泰』買過『海洛因
    』四次，每次均買『半錢』重，市價新台幣一萬二千元，安非他命買過七次，一
    公克以新台幣一千二百元，我每次都買三公克（有時二公克），每次均打綽號『
    順泰』的行動電話000000000或打（○二）0000000呼叫九○五
    ○台號，他（指被告）就會將毒品送至我家給我，另向綽號『阿川』買過海洛因
    二次，每次以○．五公克新台幣五千元賣給我，每次我都打綽號『阿川』行動電
    話000000000或（○三）0000000居住之電話連絡，我都是至『
    阿川』居住所拿毒品的，阿川的真實姓名我不知道，僅知他住桃園南崁附近」、
    「（問：你有無提供海洛因或安非他命給他人吸食？在何處、何時？）我僅提供
    一次安非他命給綽號『順泰』（指被告）吸食過，那一次係『順泰』賣給我安非
    他命後，隔幾天他缺毒品，打電話到我家，問我還有無東西，我說還有，他就到
    我家，我拿了○．一公克放入吸食器二人分別共同吸食安非他命」等語（參八十
    六年度偵字第九三四八號卷第四頁正、反面、第五頁正、反面），於偵查時則並
    未指稱向綽號『阿川』購買過安非他命或海洛因，改稱：「（問：安、海均是向
    許某購買？）是」、「（問：查獲電子秤、夾鍊袋一百四十個何人所有？）甲○
    ○的，他寄放的」、「（問：甲○○賣海洛因、安非他命幾次？）海洛因五、六
    次，安非他命三、四次，從八十六年三月底開始，交易地點，有時他送貨到我住
    家樓下，有時約在外面不特定地點交易，海洛因價錢是一萬多元，安非他命每次
    約二、三千元」等語（參同上偵查卷第二八頁正面、第四四頁正面、反面），於
    原審訊問時更翻異前供，改稱：「海洛因、安非他命向綽號「阿川」男子購買的
    ，沒跟甲○○購買海洛因、安非他命，在警察局因講不出人，才會向警方說向甲
    ○○買的」、「（問：安非他命那裡來的？）向南崁叫阿川買的，警局說：你隨
    便講出個人出來，我就說甲○○，我沒供出來源」、「跟阿川拿來的，確實沒跟
    甲○○拿，000000000、（○二）0000000我不知道賣給我的人
    真實姓名，隨便講個名字，那二支電話我亂講，那二支不是甲○○的電話，行動
    電話是乙○○，沒用行動電話與乙○○聯絡，另一支傳呼也隨便亂講的」、「（
    問：有無其他意見補充？）沒有，賣給我的人我確實不知名字，不是甲○○」、
    「（問：扣得海洛因、分裝鐵管、注射針筒誰的？）都是自己的」、「（問：為
    何在警訊時說甲○○有賣安？）我要推卸責任，對甲○○不滿，我懷疑甲○○檢
    舉我持有槍枝，才隨便亂講的」、「（問：有吸食海洛因、安非他命？）有，向
    朋友購買的，我沒跟甲○○買」、「（問：在警訊及偵查中所說的話是否實在？
    ）我說向甲○○買是想脫罪，行動電話那些都不是、台號等也不是跟甲○○聯絡
    的工具，電話號碼是別人的」等語（參原審卷第五三頁正面、第九七頁正面、第
    一二○頁反面、第一五一頁反面、第一六六頁反面、第一六七頁正面、第二三九
    頁反面、第二四○頁正面），嗣於本院上訴審八十八年九月二十二日訊問時，則
    先稱：「（問：八十六年四月二十三日凌晨二、三點，甲○○是否又賣你安非他
    命？）不是向他買的」、「（問：你在偵查中也說向他買的？）因我那時與他有
    點不愉快，所以我才咬他」、「（問：既然與他有不愉快，為何甲○○還借你手
    槍及子彈）？那時候我懷疑是他檢舉我」等語（參本院八十八年度上訴字第二六
    一四號卷第四三頁正反面），後又指稱：「（問：自八十六年三月底向甲○○買
    海洛因五到六次，安非他命三到四次？）有的」、「（問：海洛因每次買多少？
    ）一包一萬或一包二千元」、「（問：安非他命每次買多少？）安非他命他說多
    少就多少，有二、三千，也有五、六千」、「（問：地點大都在那裡？）在家裡
    樓下比較多或巷口」、「（問：如何知道他在賣？）因他弟弟被抓之後，我沒有
    來源，所以透過他買貨」等語（參本院八十八年度上訴字第二六一四號卷第四三
    頁反面、第四四頁正面），堪認證人即共同被告林聖忠前後供詞不一，不僅就有
    無向被告購買海洛因、安非他命之供詞不一致，於指證向被告購買之上開毒品次
    數亦前後不同；（二）、0000000000號行動電話（升碼前為0000
    00000號）係被告之弟乙○○所申請使用，業據證人乙○○於原審證稱：伊
    於八十五年十二月底被查獲販賣安非他命後就在監執行，000000000號
    行動電話係伊所有，被查獲就沒使用，伊沒有交給被告使用，電子秤、塑膠帶係
    伊所有等語（參原審卷第一三五頁反面、第一三六頁正面），核與被告之辯解相
    符。最高法院本次撤銷發回意旨另以：乙○○既於八十五年十二月十一日起被羈
    押後即送監執行，惟該0000000000號行動電話自八十六年一月間起至
    同年八月三十日拆機止，每月仍有大量之通話，有中華電信股份有限公司臺灣北
    區電信分公司檢送之行動電話電信費資料附卷可稽（參原審卷第一四○頁、第一
    四一頁），核與乙○○所證不符，從而該行動電話是否自始即由被告使用或於乙
    ○○被羈押後改由被告使用，仍有調查究明之必要。經本院再行傳喚證人乙○○
    結果，其於本院到庭證稱：000000000號行動電話沒有交給被告使用，
    都是伊在使用，伊入獄服刑後，這支電話拿回去給伊母親使用，並沒交給被告使
    用，後來因為沒繳電話費，這支電話就被停機，伊出監後還去繳所欠費用等語（
    參本院更二審卷第九五頁、第九六頁），仍與被告之辯解相符，被告此部分之辯
    解，尚堪採信。至於（○二）0000000號電話祕書部分，經本院傳喚結果
    ，證人丙○○於本院到庭結證稱：伊當時擔任尋易公司ＡＢ扣加盟站其中一個站
    長，招攬客戶，看誰要使用電話傳呼系統，因為有留話功能，可以讓申請號碼的
    人去聽何人打來，（○二）0000000號電話則係伊申請之電話號碼，九○
    五○是其中一位客戶的台號，伊雖認識被告，惟其並不知道前開電話號碼是否為
    被告所使用，後來這個系統幾年前停掉，被大哥大取代，加盟站現在並無客戶資
    料等語（參同上卷第九七頁、第九八頁），由以上之證人供述，仍無法證明被告
    有使用上開行動電話與電話祕書；（三）、內政部警政署刑事警察局於八十六年
    七月十八日曾向台灣板橋地方法院聲請監聽被告甲○○等所使用之000000
    000號等九支電話，其中並無林聖忠所提及之上開二支電話，又刑事警察局監
    聽之結果，亦無發現被告甲○○有利用電話交易毒品海洛因或安非他命之情事，
    有臺灣板橋地方法院檢察署八十六年度聲監字第三九九號卷宗可稽；（四）、扣
    案之電子磅秤一台及夾鏈袋一百四十個，業經證人林順誠於原審證稱係伊所有，
    核與被告之辯解相符。又該項證物係警方在共同被告林聖忠之住處扣得，參諸該
    項證物體積不大，果為被告販賣毒品之工具，衡諸常情應為被告所攜帶，其竟放
    在林聖忠之住處，亦令人質疑，證人即共同被告林聖忠證稱該項證物為被告所有
    ，供被告販毒之工具亦有疑問，而不足置信；（五）、被告經原審送法務部調查
    局接受測謊結果，被告稱：其未曾販毒以及未曾販賣毒品予林聖忠等語，經測試
    結果呈情緒波動反應，認係說謊，固有法務部八十七年五月二十九日（八七）陸
    （三）字第八七○三四五○六號鑑定通知書在卷可按（參原審卷第一七六頁）。
    惟按測謊之鑑驗，係就受測人對相關事項之詢答，對應其神經、呼吸、心跳等反
    應而判斷，其鑑驗結果有時亦因受測人之生理、心理因素而受影響，該鑑驗結果
    固可為審判之參考，但非為判斷之唯一及絕對依據，最高法院八十五年度台上字
    第五七九一號判決可資參照。本件如前所述，並無證據證明被告確有販賣海洛因
    、安非他命予林聖忠之情事，被告上開測謊之結果，亦不得作為認定被告犯罪之
    依據。綜上各點，本件證人即共同被告林聖忠之證詞，前後矛盾存有瑕疵，所為
    不利於被告之證詞，亦查並無其他證據證明與事實相符，自不得據為認定被告犯
    罪之證據，此外，復查無其他積極證據證明被告販賣海洛因與安非他命之行為，
    應認本件不能證明被告犯罪。
四、原審認本件不能證明被告犯罪，諭知無罪之判決，核無不合。檢察官上訴意旨猶
    執陳詞，指共同被告即證人林聖忠之陳述雖前後不符，惟究竟何者可採，法院得
    本於自由心證斟酌，非謂一有不符或矛盾，即認全部不可採。林聖忠於警詢及偵
    查中迭次證稱向被告購買海洛因及安非他命，且就販賣時間、地點敘述綦詳，嗣
    於審理時改稱其於偵查時之指訴並不實在，顯係出於迴護被告甲○○之意思，當
    以林聖忠於警詢及偵查時之指訴為可信，參以原審曾函請法務部調查局對被告施
    以測謊，被告呈情緒波動反應，應係說謊，有該鑑定通知書一紙在卷可稽，應認
    被告犯有販賣安非他命及海洛因罪等語，請求撤銷改判被告有罪為無理由，應予
    駁回。
五、臺灣板橋地方法院檢察署八十六年度偵字第一三八二五號、第二○一○一號、第
    二一三七一號麻醉藥品管理條例等案件，均係檢察官移送併辦之案件，並未經檢
    察官提起公訴。其中之八十六年度偵字第一三八二五號、第二○一○一號移送併
    辦案件，警方於八十六年六月二十四日（原審判決書誤載為八十六年四月二十五
    日）會同屋主（房東）李龍泉逕行搜索被告租居處時，搜獲查扣疑似安非他命之
    結晶及原料（粉末）、電子磅秤一台、塑膠袋二百六十個等證物，惟此部分之證
    據與起訴部分並無直接關連性，不得作為檢察官起訴部分之證據。另移送併辦之
    八十六年度偵字第二一三七一號案件，警方之案件報告書所指之犯罪時間係八十
    六年九月二十八日，亦非本件起訴書所載之犯罪事實範圍。本件檢察官起訴書所
    指部分，既無積極證據證明而認定無罪，上開移送併辦之部分即與起訴部分不發
    生裁判上一罪之關係，應退回併辦，由檢察官另行偵辦。
據上論斷，應依刑事訴訟法第三百六十八條，判決如主文。
本案經檢察官陳明光到庭執行職務。
中　　　華　　　民　　　國　　九十三　　年　　　八　　　月　　 十二 　　日
                              臺灣高等法院刑事第二十庭
                                  審判長法  官  趙  功  恆
                                        法  官  李  春  地
                                        法  官  鄧  振  球
右正本證明與原本無異。
檢察官如不服本判決，應於收受送達後十日內向本院提出上訴書狀，其未敘述上訴之
理由者並得於提起上訴後十日內向本院補提理由書（均須按他造當事人之人數附繕本
）。
                                        書記官  洪  秋  帆
中　　　華　　　民　　　國　　九十三　　年　　　八　　　月　　 十九 　　日
